【裁判字號】    90,重訴,326
【裁判日期】    900703
【裁判案由】    返還消費借貸款
【裁判全文】
臺灣板橋地方法院民事判決  九十年度重訴字第三二六號
    原          告  華南商業銀行股份有限公司
    法 定 代 理 人  癸○○.
    訴 訟 代 理 人  辛○○.
    兼右法定代理人  庚○○
    被          告  丙○○
                    丁○○
                    戊○○
                    甲○○
                    己○○
                    乙○○
                    壬○○
右當事人間請求返還消費借貸款事件，本院判決如左：
    主      文
被告應連帶給付原告新臺幣肆仟玖佰捌拾貳萬玖仟肆佰伍拾陸元及如附表一、二所示
之利息、違約金。
訴訟費用由被告連帶負擔。
本判決於原告以新臺幣壹仟伍佰萬元或等值之中央政府建設公債八十四年度甲類第一
期債票為被告提供擔保後，得假執行。
    事      實
一、原告方面：
  （一）聲明：被告等應連帶給付原告新臺幣（下同）四千九百八十二萬九千四百五
        十六元及如附表一、二所示之利息、違約金。並陳明願以現金或同面額之中
        央政府建設公債八十四年度甲類第一期債票供擔保，請准宣告假執行。
  （二）陳述：
      (一)被告良泰纖維股份有限公司自民國八十九年七月七日起，陸續向原告借款四
        十筆，其借款日、借款金額、到期日等均如附表一所示，總金額四千七百八
        十一萬三千九百五十五元，有借據四十紙可證，前開借款已有部分到期，被
        告良泰纖維股份有限公司未依約還款，依其所立之約定書第五條規定，全部
        借款視為到期，被告良泰纖維股份有限公司應一次全額清償，經催索，迄未
        受償分文。
      (二)被告良泰纖維股份有限公司於八十五年九月二十六日與原告簽立委任開發國
        內信用狀契約，以六千萬元為限額，被告委請原告循環開發國內信用狀，並
        在該信用狀有效期限內讓購或承兌受益人所簽發之匯票，且約定左列事項：
        被告每次向原告申請開發國內信用狀時，應逐筆填具「開發國內不可撤銷
        信用狀申請書」及原告要求之有關文件，被告承認各筆開發信用狀申請書所
        列金額與其所發生利息及一切費用，為原告代被告付款或墊款之金額，並同
        意以開發信用狀申請書或國內信用狀項下之匯票等有關文件為其憑證；被
        告申請開發信用狀，其各筆信用狀項下之匯票期限最長不得超過一八○天，
        並以各筆信用狀項下匯票到期之日或原告通知之日為各筆債務之清償日期；
        被告應於信用狀項下匯票到期之前一營業日或原告通知之日期將其本息交
        存原告備付；被告如未依規定將匯票本息交存原告，應自原告墊付之日起
        至清償日止，按原告規定利率計付利息，並另按中央銀行規定放款逾期違約
        金標準計付違約金。基於前開契約，被告良泰纖維股份有限公司自八十九年
        九月二十一日陸續申請原告開發國內信用狀三件，原告已依約開發信用狀，
        信用狀號碼依序為：八九一八六─六九、八九一八六─八六、八九一八六─
        八九，其信用狀受益人陸續押匯，原告已依約墊付如附表二所示之信用狀款
        項五筆，金額合計二百零一萬五千五百零一元，該五筆墊款依約定書第五條
        規定亦視為到期，被告應一次全額清償，迄今仍未受償分文。
      (三)被告庚○○、丙○○、丁○○、甲○○、己○○、戊○○、乙○○、壬○○
        等均為前開債務連帶保證人，有保證書可稽，依法應與被告良泰纖維股份有
        限公司負連帶清償責任，原告亦催討不得。
      (四)被告己○○確實曾與原告談過，被告己○○稱願意以一百萬元解決，但是抵
        押品價格不是原告可以決定，土地部分現在比較不好處理，因此被告己○○
        所提出的方案，原告無法同意。而被告己○○所簽的保證契約不是有期限的
        ，不用每年換約。
  （三）證據：提出借據影本四十件、授信約定書影本一件、委任開發國內信用狀契
        約影本一件、開發國內不可撤銷信用狀申請書及不可撤銷信用狀影本各三件
        、匯票承兌付款申請書及匯票、統一發票影本、保證書影本等為證據。
二、被告方面：被告良泰纖維股份有限公司、庚○○、丙○○、丁○○、戊○○、甲○○、乙○○、壬○○等八人經合法通知未於言詞辯論期日到場，亦未提出準備
    書狀作何聲明或陳述。被告己○○到場所為聲明及陳述略以：
  （一）聲明：駁回原告之訴及假執行之聲請。
  （二）陳述：八十五年當時伊幫被告良泰纖維股份有限公司連帶保證的時候，是同
        時跟中國國際商業銀行及華南銀行申貸，八十七或八十八年間，伊請姊姊（
        即被告良泰纖維股份有限公司負責人）幫伊退保，中國國際商業銀行部分已
        經退保，伊以為華南銀行部分也已經退保，五年當中都沒有換約，伊與華南
        銀行接洽過，如果扣除被告抵押品部分，八位被告平均分擔，該由伊負責部
        分願意負責。
    理      由
一、程序方面：被告良泰纖維股份有限公司、庚○○、丙○○、丁○○、戊○○、甲○○、乙○○、壬○○等九人經合法通知，未於言詞辯論期日到場，核無民事訴
    訟法第三百八十六條各款所列情形，爰依原告之聲請，就該部分由其一造辯論而
    為判決。
二、得心證之理由：本件原告主張被告良泰纖維股份有限公司向其借用如附表一所示
    之款項，並申請開發如附表二所示之信用狀，並已由原告墊付，而其餘被告庚○○、丙○○、丁○○、戊○○、甲○○、己○○、乙○○、壬○○等八人則為被
    告良泰纖維股份有限公司之連帶保證人等事實，業據原告提出與其陳述相符之借
    據、授信約定書、委任開發國內信用狀契約、開發國內不可撤銷信用狀申請書及
    不可撤銷信用狀、匯票承兌付款申請書及匯票、統一發票、保證書等影本為證據
    ，而被告良泰纖維股份有限公司、庚○○、丙○○、丁○○、戊○○、甲○○、
    乙○○、壬○○等八人經合法通知，而未於言詞辯論期日到場，或以書狀提出防
    禦方法，依民事訴訟法第二百八十條第三項規定，應準用同條第一項之規定，而
    視為對原告主張之事實不爭執，而視同自認，而被告己○○雖到場辯論，抗辯稱
    其曾對被告良泰纖維股份有限公司之負責人即其姊庚○○告知退保，然亦自承並
    未通知原告退保，則其與原告間所訂立之保證契約自仍存在，且其請求應依八個
    保證人分擔債務，因其為被告良泰纖維股份有限公司保證所負之責任為連帶保證
    ，其請求應依保證人人數分擔之，並非可採，原告請求其負保證人之責任，仍為
    有理由，故應認原告主張之事實為真實，至於債權人實際上如何行使債權，對債
    務人求償，債權人有選擇之權利，且債務人如有清償方案，亦應經債權人與債務
    人雙方同意。從而，原告依借貸及連帶保證之法律關係訴請被告等連帶清償借款
    及依約定之利率計算之利息、違約金，即屬正當，應予准許。
三、假執行之宣告：原告陳明願供擔保請准為假執行之宣告，核無不合，爰酌定相當
    之擔保金額准許之。
四、結論：本件原告之訴為有理由，並依民事訴訟法第三百八十五條第一項前段、第
    八十五條第二項、第三百九十條第二項，判決如主文。
中      華      民      國     九十     年      七      月      三      日
                                  臺灣板橋地方法院民事第一庭
~B法      官  許  瑞  東
右為正本係照原本作成。
如對本判決上訴，須於判決送達後二十日內向本院提出上訴狀。
中      華      民      國     九十     年      七      月      三      日
~B法院書記官  許  慧  禎


司法院資訊處製作；財團法人民間司法改革基金會備份。
